【裁判字號】    96,交訴,53
【裁判日期】    971029
【裁判案由】    公共危險等
【裁判全文】
臺灣臺北地方法院刑事判決              96年度交訴字第53號
公  訴  人  臺灣臺北地方法院檢察署檢察官
被      告  甲○○
上列被告因公共危險等案件，經檢察官提起公訴（96年度偵字第
4009號），本院判決如下：
    主  文
甲○○駕駛動力交通工具肇事，致人受傷而逃逸，處有期徒刑壹
年貳月，減為有期徒刑柒月，緩刑貳年。
    事  實
一、甲○○以駕駛計程車為業，且於民國92年間，因違反道路交
    通管理處罰條例第21條第1 項第7 款駕駛執照吊扣期間不得
    駕車之規定，經交通部公路總局臺北區監理所基隆監理站裁
    處吊銷駕駛執照，1 年內不得重新考領駕駛執照，迄今仍未
    持有駕駛執照（此部分並未構成加重刑罰事由，詳如下述）
    ，竟於95年12月25日23時許，駕駛車牌號碼5N-966號營業用
    小客車，沿臺北市中山區○○○路西往東方向快車道之內側
    車道上行駛。嗣甲○○於同日23時10分許行經南京東路3 段
    10號附近路段時，因欲停靠路邊載客而變換至該路外側車道
    ，適乙○○亦騎乘車牌號碼CWV-278 號重型機車亦於甲○○
    所駕駛之計程車後方，沿臺北市中山區○○○路西往東方向
    之中間車道行駛，甲○○本應注意汽車在同向二車道以上之
    道路在變換車道時，應讓直行車先行，並注意安全距離，而
    依當時天候晴、夜間有照明、路面鋪設柏油、乾燥、無缺陷
    、無障礙物、視距良好，亦無不能注意之情事，且甲○○以
    駕駛計程車為業已有多年，當時雖無駕駛執照，然其駕駛經
    驗豐富，當有注意之能力，竟疏未注意上開規定，貿然偏右
    橫跨中間車道駛入外側車道停靠路邊載客，乙○○為避免追
    撞甲○○之計程車，遂緊急煞車而摔倒，受有右下頷骨閉鎖
    性骨折、左顴骨閉鎖性骨折、下巴裂傷及外傷後之蜘蛛網膜
    下爐內出血等傷害（甲○○所涉業務過失傷害罪嫌部分，業
    經本院於97年9 月15日判決公訴不受理）。詎甲○○眼見肇
    事，並已致乙○○受傷，雖已暫停靠路邊載客，仍未下車查
    看乙○○傷勢，即逕行駕駛上開車輛逃離現場。嗣經目擊事
    件經過之丁○○即時抄記甲○○駕駛之計程車車牌號碼後，
    報警循線查獲。
二、案經告訴代理人即被害人乙○○之弟丙○○訴請臺北市政府
    警察局中山分局報告臺灣臺北地方法院檢察署檢察官偵查後
    起訴。
    理  由
一、按被告以外之人於審判外之言詞或書面陳述，除法律有規定
    者外，不得作為證據；又按被告以外之人於偵查中向檢察官
    所為之陳述，除顯有不可信之情況者外，得為證據；被告以
    外之人於審判外之陳述，雖不符同法第159 條之1 至之4 規
    定，而經當事人於審判程序同意作為證據，法院審酌該言詞
    陳述或書面陳述作成時之情況，認為適當者，亦得為證據；
    當事人、代理人或辯護人於法院調查證據時，知有第159 條
    第1 項不得為證據之情形，而未於言詞辯論終結前聲明異議
    者，視為有前項之同意，同法第159 條之1 第2 項、第159
    條之1 、第159 條之5 分別定有明文。查本判決下列所引用
    之證人丁○○、證人即告訴人乙○○分別於警方詢問、檢察
    官偵訊時所為之證詞（見臺灣臺北地方法院檢察署96年度偵
    字第4009號，下稱偵查卷，第12頁、第31-35頁） ，均屬被
    告以外之人於審判外之陳述，然公訴人、被告於本院準備程
    序及審判程序對上開證據之證據能力均無爭執，且迄於言詞
    辯論終結前亦未聲明異議，而證人丁○○、乙○○復均曾於
    檢察官訊問前具結在卷。本院審酌證人丁○○、乙○○於陳
    述作成時之情況，並無違法取證或其他瑕疵，亦認為以之作
    為證據應屬適當，故揆諸前開規定，爰逕依刑事訴訟法第
    159 條之1 第2 項、第159 條之5 規定，認前揭證據資料均
    例外有證據能力，合先敘明。
二、訊據被告甲○○就其於前揭時、地，駕駛車牌號碼5N-966號
    營業用小客車變換至該路外側車道以停靠路邊載客，及告訴
    人因本件交通事故受有右下頷骨閉鎖性骨折、左顴骨閉鎖性
    骨折、下巴裂傷及外傷後之蜘蛛網膜下爐內出血等傷害之事
    實不爭執，並自承當時確已知悉告訴人乙○○（當時被告不
    知告訴人姓名）騎乘重型機車摔倒於其車輛後方不遠處，且
    並未留下施予救助或告知自己姓名、聯絡方式，逕行駕車離
    去等情（見本院卷第83頁），惟矢口否認有何肇事逃逸犯行
    ，辯稱，伊欲停靠路邊載客之際，並未見伊車輛旁邊及後方
    有其他車輛燈光，而且伊雖有發現車後有機車騎士摔倒，但
    認為摔車的原因很多，因伊之計程車並未碰到機車，所以伊
    認為告訴人機車摔倒之原因與伊無關云云。
三、經查，告訴人於前揭時、地騎乘重型機車摔倒在地，並受有
    上述傷害等情，有長庚紀念醫院診斷證明書、臺北市政府警
    察局中山分局交通分隊所製交通事故現場圖2 份、交通事故
    補充資料表1 份及現場照片8 張附卷可參（見本院卷第119
    頁、偵查卷第10頁、第14-15頁、第17-20頁），並為被告所
    不爭執，認定為真實。被告雖以告訴人受有傷害與伊將計程
    車停靠路邊行為並無因果關係置辯，然被告所駕駛之計程車
    於上開時、地沿南京東路西往東方向行駛時忽然從左側車道
    直接橫越到最外側車道，告訴人因一時緊張煞車，導致機車
    失控摔倒等情，業經證人即告訴人乙○○於本院審理時證述
    無誤（見本院卷第99頁），並證稱，伊當時在第三個車道，
    而被告是從伊左側公車專用道旁的車道過來，當時並無下雨
    ，伊滑倒之後就不省人事了等語（見本院卷第99頁反面、第
    100頁） 。另證人丁○○亦證稱，伊於95年12月25日晚間在
    南京東路、建國北路高架橋下附近騎乘機車，跟在告訴人機
    車的後面，剛好有1 輛計程車司機因為要載客而緊急靠邊停
    ，由伊之左前方橫越伊行進之車道，伊前面的告訴人為閃避
    計程車就摔車跌倒，不過他們沒有碰撞，當時告訴人機車是
    往左側傾倒，人往內側車道翻滾，機車倒地時，還發出滿大
    的聲音，該計程車載到客人之後就離開了，經路人報警後，
    伊有提供肇事車輛之車號給警察等語（見本院卷第101-102
    頁、偵查卷第12頁）。又觀之臺北市政府警察局中山分局交
    通分隊所繪製之道路交通事故現場圖、現場照片所示，告訴
    人所騎乘之機車在南京東路西往東向甫過建國北路口後，即
    因摔倒而於該向中間車道上造成長達24.6公尺之刮痕，而當
    日路面係乾燥狀態，並無降雨跡象，且該處夜間有照明，路
    面鋪設柏油且視距良好，若非被告所駕駛之計程車有遽然轉
    換車道，使後方車輛措手不及之情形，殊難想像何以告訴人
    之機車竟於正常車速下突然倒地，告訴人亦因無法自我防護
    而受有右下頷骨閉鎖性骨折、左顴骨閉鎖性骨折、下巴裂傷
    及外傷後之蜘蛛網膜下爐內出血等嚴重傷害，是被告辯稱伊
    認為告訴人機車摔倒與伊無關云云，顯係推拖之詞，委無足
    採，被告因其變換車道時，未讓直行車先行，且未注意安全
    距離，致使告訴人煞車不及摔倒受傷等情，自堪認定。又被
    告於告訴人受傷後，並未下車查看或留下聯繫方式即起意逃
    離現場之事實，除經證人丁○○證述如上外，亦據被告自承
    無誤（見偵查卷第6 頁、本院卷第82頁反面）。是綜上所述
    ，本件事證明確，被告駕駛動力交通工具肇事，致人受傷而
    逃逸之犯行洵堪認定，應予依法論科。
四、核被告所為，係犯刑法第185 條之4 之駕駛動力交通工具肇
    事致人受傷逃逸罪。又被告於92年間，因違反道路交通管理
    處罰條例第21條第1 項第7 款駕駛執照吊扣期間不得駕車之
    規定，經交通部公路總局臺北區監理所基隆監理站裁處吊銷
    駕駛執照，1 年內不得重新考領駕駛執照，迄今仍未持有駕
    駛執照等情，有交通部公路總局臺北區監理所基隆監理站96
    年12月7 日北監基二字第0960012778號函及附件被告駕照基
    本資料報表1份在卷可稽（見本院卷第114-115頁），其於本
    件行為時自屬無照駕駛。然按道路交通管理處罰條例第86條
    第1 項之加重刑罰規定既明定汽車駕駛人於一定違規之情形
    駕駛汽車致人傷亡，依法應負刑事責任時，始有適用，換言
    之，係肇事者在一定之違規情形下依法應負過失致人於死或
    過失傷害之刑事責任時，始有適用，而刑法第185 條之4 ，
    駕駛動力交通工具肇事，致人死傷而逃逸者之罪，其立法意
    旨係對一般動力交通工具駕駛人肇事致人死傷而逃逸之處罰
    ，旨在懲罰肇事逃逸，自無上揭法條之適用（最高法院92年
    度台非字第50號、第60號判決參照），故本件被告就其所犯
    之上揭罪名，自無須依道路交通管理處罰條例第86條第1 項
    之規定加重其刑，併此敘明。爰審酌被告前曾因肇事逃逸行
    為而犯公共危險罪，經臺灣基隆地方法院以92年度交訴字第
    19號判處有期徒刑10月，緩刑2 年，有上刑之宣告，有臺灣
    高等法院被告前案紀錄表在卷可考（見本院卷第161頁） ，
    本次再遇相類似之情形，竟仍於違規肇事後未為必要救助而
    逃逸，顯未由法院判刑之經驗獲取教訓，然本件幸被害人旋
    即經路人報警及送醫急救，已無大礙，被告嗣後因憂鬱症等
    因素自殺未成，但身已重殘，有卷附財團法人亞東紀念醫院
    診斷証明書、97年4 月1 日亞歷字第0976410188號函、本院
    勘驗筆錄各1 份可參（見本院卷第145 頁、第148 頁、第17
    9 頁反面），告訴人亦因於心不忍而具狀撤回業務過失傷害
    之告訴，並於本院審理時當庭表示願意原諒被告，此有撤回
    告訴狀1 份及本院審理筆錄在卷可參（見本院卷第156-157
    頁、第190 頁），且衡量被告未來已難再駕駛車輛，再犯可
    能性極低，及其犯後態度、生活狀況、智識程度等一切情狀
    ，判處如主文所示之刑，以示懲儆。又本件被告犯罪行為之
    時間，係在中華民國96年4 月24日以前，合於中華民國九十
    六年罪犯減刑條例第2 條第1 項第3 款之減刑條件，被告雖
    係經通緝後經緝獲到案，然本院係於上開條例96年7 月15日
    施行後之96年8 月31日，始以96年北院錦刑簡緝字第715 號
    通緝書通緝被告，與該條例第5 條不得減刑之規定未符，仍
    應依法予以減刑（最高法院81年度台上字第3382號判決參照
    ）。末按，被告前因公共危險案件，經臺灣基隆地方法院以
    92年度交訴字第19號判處有期徒刑10月，緩刑2 年，並於93
    年4 月6 日確定，嗣緩刑期滿，緩刑之宣告未經撤銷，其刑
    之宣告失其效力，視為未曾因故意犯罪而受有期徒刑以上刑
    之宣告，有前開臺灣高等法院被告前案紀錄表在卷可考，被
    告係因一時失慮而為本件犯行，嗣因自殺未成之故受有重殘
    業如上述，告訴人亦當庭表示願意原諒被告而不願追究，本
    院認對被告所宣告之刑，以暫不執行為適當，爰併予宣告緩
    刑2 年，以啟自新。
據上論斷，依刑事訴訟法第299 條第1 項前段，刑法第185 條之
4 、第74條第1 項第1 款，中華民國九十六年罪犯減刑條例第2
條第1 項第3 款、第7 條，判決如主文。
本案經檢察官蔡立文到庭執行職務
中    華    民    國    97    年    10    月    29    日
                  交通法庭  審判長法  官  周占春
                                  法  官  何俏美
                                  法  官  林柏泓
如不服本判決，應於判決送達後10日內，向本院提出上訴狀。
以上正本證明與原本無異。
                                書記官  柯貞如
中    華    民    國    97    年    10    月    29    日
附錄論罪科刑法條：
中華民國刑法第185條之4（肇事遺棄罪）
駕駛動力交通工具肇事，致人死傷而逃逸者，處6月以上5年以下
有期徒刑。


司法院資訊處製作；財團法人民間司法改革基金會備份。
